臺灣高雄地方法院交通事件裁定　　　　 94年度交聲字第387號
原處分機關　高雄市政府交通局
異　議　人
即受處分人　甲○○
上列受處分人因違反道路交通管理處罰條例案件，對於高雄市政
府交通局民國九十四年七月四日所為之處分（原處分案號：高市
府交裁字第裁三二—0000000ＺＥ號）聲明異議，本院裁
定如下：
    主  文
異議駁回。
    理  由
一、異議意旨略以：異議人即受處分人甲○○，遭內政部警政署
    國道公路警察局以異議人駕駛之車牌號碼ＸＶ—四四五三號
    自用小客車，於民國九十年七月二日下午三時五十一分許，
    在國道一號三六七公里、中正路交流道南向出口處，有不依
    規定變換車道、任意跨越槽化線、強行插入連貫行駛中之車
    隊等違規情形，因而掣發舉發違反道路交通管理事件通知單
    逕行舉發，嗣於九十四年七月四日由高雄市政府交通局開立
    裁決書，以異議人有不依規定任意變換車道之違規，處罰異
    議人新臺幣（下同）三千元之罰鍰，並記違規點數一點，惟
    ：(一)本件案發當時，並無不能或不宜當場舉發之情形，員警
    以逕行舉發之方式舉發本件交通違規，所為有所不當；(二)異
    議人當日係從鼎金系統交流道上國道一號，沿國道一號之標
    誌開車前行，而直到下中正路交流道之前，國道一號上之標
    誌，其中線車道及外線車道均指向中正路交流道，故異議人
    係依標誌行走於中線車道，而當異議人發現需下中正路交流
    道時，外線車道車多擁擠，異議人只好以緩慢速度、從槽化
    線穿越而插入車隊以下交流道，異議人所採取之處置，係最
    為安全之駕駛方式，而得避免交通往來之危險，是異議人此
    一處置方式，為行駛上開路段所無法避免，要難認係「強行
    」插入連貫行駛中之車隊，亦非「任意」變換車道、跨越槽
    化線，實不應遭致處罰，爰依法提出異議等語。
二、按汽車駕駛人有違規行為經以科學儀器取得證據資料時，而
    屬當場不能或不宜攔截製單舉發者，得對汽車所有人逕行舉
    發處罰，道路交通管理處罰條例第七條之二第一項第六款定
    有明文。次按，汽車行駛於高速公路或設站管制之道路，而
    不遵管制之規定者，處汽車駕駛人三千元以上六千元以下罰
    鍰，並記違規點數一點，道路交通管理處罰條例第三十三條
    第一項及第六十三條第一項第一款分別定有明文。又汽車在
    行駛途中，不得驟然或任意換車道，如欲超越前車或變換車
    道時，應先顯示方向燈告知前後車輛，並保持安全距離及間
    隔，方得超越或變換車道，高速公路交通管制規則第十一條
    亦定有明文。末按，所謂槽化線，係用以引導車輛駕駛人循
    指示之路線行駛，並禁止跨越。劃設於交岔路口、立體交岔
    之匝道口或其他特殊地點，道路交通標誌標線號誌設置規則
    第一百七十一條第一項規定甚明。
三、本件交通違規事件之舉發，係採逕行舉發方式為之乙情，業
    據異議人陳述明確，核與證人即為本件舉發之警員乙○○於
    本院審理中之證述內容相符，並有內政部警政署國道公路警
    察局公警局交字第ＺＥ0000000號舉發違反道路交通
    管理事件通知單在卷可稽，堪以認定。至本件交通違規事件
    ，員警未當場舉發而以逕行舉發方式為之，是否於法有違乙
    節，查員警於舉發本件交通違規事件時，業將異議人違規情
    形拍照存證，有該舉證相片附卷足證，而觀諸該相片顯示景
    象，車牌號碼ＸＶ—四四五三號自用小客車，其車身已有大
    半於槽化線之區域內，另一小部分車身則在中線車道上，而
    車頭係朝相片左側之車隊行進，是該相片已就員警事後所舉
    發之前開自用小客車有不依規定變換車道、跨越槽化線、插
    入連貫行駛中之車隊等情形予以呈現，就該等違規行為已以
    科學儀器取得證據資料，又證人乙○○就本件採逕行舉發之
    原因，於本院審理中證述：異議人違規當時，高速公路車流
    量較大，如採當場舉發之方式，異議人駕駛之車輛勢必停留
    在槽化線區域內，如此將容易引起其他駕駛人之觀看，造成
    其他駕駛人之危險，故伊當時判斷本件不宜當場舉發等語明
    確，再參諸前揭道路交通管理處罰條例第七條之二第一項之
    規定，其所謂「不宜」者，自係留有相當之裁量空間予執行
    公務人員依實際個案情形而為判斷，而證人乙○○所述上情
    ，亦衡與一般常情相符（蓋因駕駛人爭相觀看路旁特殊事物
    ，導致交通壅塞，甚而致使車禍發生之情形，多有所聞），
    其判斷難認有何不當之處。因此，員警就本件交通違規事件
    採逕行舉發方式為之，於法尚無違誤，異議人辯稱本件交通
    違規事件不應採逕行舉發，而謂本件舉發不當云云，自無此
    採。
四、異議人於前揭時、地，有駕駛車牌號碼ＸＶ—四四五三號自
    用小客車，跨越槽化線、插入連貫行駛中之車隊之事實，業
    據異議人陳述如前，並經證人乙○○於本院審理中證述明確
    ，且有前開舉證相片在卷可佐，足堪認定。至異議人所辯前
    開各情是否可採？其上揭客觀上已屬違規之駕駛行為是否不
    應處罰乙節，經查：(一)關於國道一號南下鼎金系統交流道至
    中正路交流道路段，於本事件發生時之標誌設置狀況，業經
    交通部臺灣區○道○○○路局南區工程處函覆本院稱：國道
    一號南下路段中，在鼎金系統交流道與中正路交流道間，於
    三百六十六公里又八十八公尺處，設有指引欲行向中正路之
    車輛應行駛於中線車道、外線車道之標誌，於三百六十七公
    里又九十二公尺處，設有指引欲行向中正路之車輛應行駛於
    外線車道、欲行向中山路之車輛應行駛於內線車道、中線車
    道之標誌，又上開路段間，九如路交流道之位置為三百六十
    六公里又二百八十二公尺處，中正路交流道之位置係三百六
    十七公里又三百九十公尺處等語，有該處九十四年十月七日
    南工字第０九四０００八八０七號函在卷可稽，則國道一號
    南下路段於中正路交流道前約三百公尺處，業有設立適當之
    標誌指引欲下中正路交流道之車輛行駛至外線車道，非僅有
    如異議人所稱指引欲行向中正路之車輛應行駛於中線車道、
    外線車道之標誌存在；(二)異議人於其異議狀及本院審理中均
    自陳：當時伊有發現外線車道之車子，將近回堵到中正路交
    流道前一個交流道處等語，則依一般符合交通規則之駕駛行
    為，同欲由中正路交流道下高速公路之駕駛人，自應於發現
    此一情狀時，設法由中線車道切換至外線車道，並隨外線車
    道之車隊循序緩行下交流道，方為適法，而非於見此情狀之
    後，仍在車行速度較為快速、通暢之中線車道行駛，一路超
    越在外線車道依序等待下交流道之車輛，並於行駛超過一公
    里後（即中正路交流道於本事件發生時，與其前一個交流道
    即九如路交流道（當時尚無建國路出口匝道）間之距離，有
    上開函文可證），方在鄰近交流道出口之時，跨越車道與出
    口匝道間之槽化線，插入等待之車隊中而下交流道；(三)異議
    人於本院審理中固另辯稱：伊不確定前開看到在外線道等待
    之車隊，是要下中正交流道之車輛，因為伊未常行駛該路段
    ，不知道九如路交流道下一個交流道就是中正路交流道云云
    。然異議人於案發之時，係自高雄榮民總醫院出發要返回住
    處，而其當日自住處要至高雄榮民總醫院時，亦是駕車行駛
    國道一號等情，業據其於本院審理中供陳在卷，其既於當日
    甫行駛過與前揭南下路段相對之北上路段，則其辯稱不知上
    開交流道之先後關係，要難遽予採信。此外，異議人由鼎金
    系統交流道上國道一號後，於其到達九如路交流道之前，已
    然見到其所稱指引欲行向中正路之車輛應行駛於中線車道、
    外線車道之標誌（此標誌與九如路交流道之相關位置，有上
    開函文可佐），則依此一標誌之指示內容，亦可知悉九如路
    交流道後之下一交流道為中正路交流道，否則該標誌當無指
    引欲行向中正路之車輛往外線車道行駛之理。況且，處罰交
    通違規事件之目的，在確保公眾交通往來之安全及秩序，駕
    駛人之駕駛行為應否予以歸責、處罰，自應就公共利益之考
    量為基礎，不得以駕駛人本身對於交通規則、標誌、號誌、
    標線之不熟稔、自身駕駛能力、狀況欠佳、對於路況不熟悉
    等個人因素，作為推卸應受相關裁罰之理由，是縱令如異議
    人所辯，其不知國道一號南下路段中，九如路交流道之下一
    個交流道即為中正路交流道，亦難以其對於路況不熟此一個
    人因素，作為免卻其交通違規行為應受處罰之事由；(四)至異
    議人稱其所採取「以緩慢速度、從槽化線穿越而插入車陣以
    下交流道」之處置方式，係最為安全之駕駛方式，不應予以
    處罰云云，惟異議人於此前之駕駛行為既有不當，業已詳述
    如前，自不得以此作為其嗣後違規駕駛行為之合法化理由（
    況其此一處置方式，是否全然安全而於其他駕駛車輛不生危
    險，亦非無疑），是異議人此一辯解亦不可採。
五、綜上所述，異議人於高速公路駕駛汽車，穿越槽化線而任意
    變換車道，並插入連貫行駛中之車隊，因而違反高速公路管
    制規則第十一條規定之事實已臻明確，從而內政部警政署國
    道公路警察局依道路交通管理處罰條例第三十三條第一項開
    單逕行舉發，及高雄市政府交通局依同條例裁處罰鍰三千元
    ，並記違規點數一點，自屬有據，本件異議為無理由，應予
    駁回。至異議人聲請本院至前開路段勘驗相關標誌之狀況乙
    節，查本件事發距今已逾四年，國道一號前開路段之標誌設
    置狀況業有變更，有上開函文在卷可證，而前揭路段於本事
    件發生時之標誌設置情形，亦經交通部臺灣區○道○○○路
    局南區工程處以上揭函文函覆明確，是異議人此項證據調查
    之請求並無實益，而無調查之必要，難予准許，附此敘明。
六、據上論斷，應依道路交通案件處理辦法第十九條，裁定如主
    文。
中　　華　　民　　國　　九十四　年　十一　月　二十五　日
                  交通法庭    法　官  陳君杰
以上正本證明與原本無異。
如不服本裁定，應於收受送達後5 日內向本院提出抗告狀。
中　　華　　民　　國　　九十四　年　十一　月　二十五　日
　　　　　　　　　　　　　　　書記官  蔡淑貞
